【裁判字號】    97,易,2013
【裁判日期】    970729
【裁判案由】    詐欺
【裁判全文】
臺灣臺中地方法院刑事判決              97年度易字第2013號
公  訴  人  臺灣臺中地方法院檢察署檢察官
被      告  甲○○
                    （另案在臺灣臺中監獄執行中）
上列被告因詐欺案件，經檢察官提起公訴（97年度偵字第2571號
、第3563號、第4987號）及移送併案審理（97年度偵字第10477
號、第13748號），被告於準備程序就被訴事實為有罪之陳述，
經本院合議庭裁定由受命法官改依簡式審判程序審理，判決如下
：
    主    文
甲○○幫助意圖為自己不法之所有，以詐術使人將本人之物交付
，累犯，處有期徒刑陸月，如易科罰金，以新臺幣壹仟元折算壹
日。
    犯罪事實
一、甲○○曾於民國九十二年間因竊盜案件，經本院判處有期徒
    刑六月確定；復於九十三年間因竊盜案件，經本院判處有期
    徒刑一年二月確定，上開徒刑經接續執行後，於九十四年九
    月十五日縮刑期滿執行完畢。詎其可預見一般人購買金融帳
    戶使用常與財產犯罪密切相關，且取得他人存摺之目的在於
    收取贓款及掩飾犯行不易遭人追查，又對於提供帳戶雖無引
    發他人萌生犯罪之確信，但仍以縱若有人持以犯罪亦無違反
    本意之幫助犯意，於九十六年十二月初某日，在臺中縣大里
    市○○路上，將其在彰化商業銀行太平分行所開立帳號0000
    000000000號、臺灣郵政股份有限公司太平永豐路郵局帳號
    00000000000000號、合作金庫商業銀行北大里分行帳號0000
    000000000號等帳戶之存摺、金融卡及密碼等物，以新臺幣
    （下同）一萬五千元之代價，提供予綽號「小廖」之成年男
    子，嗣詐欺集團成員取得甲○○之上開帳戶存摺、金融卡及
    密碼後，果意圖為自己不法之所有，先後為下列詐騙行為：
(一)、於九十六年十二月四日上午十時四十五分許，撥打電話予己○○，自稱為法院人員，佯稱己○○之個人帳號遭盜用，須
    協助作筆錄並出庭作證為由，要求己○○至郵局匯款確認帳
    號並未遭盜用云云，致己○○陷於錯誤，即依照指示，於同
    日上午十一時五十八分許，在臺北市松山區○○○路○段五
    十四號之臺北台塑郵局，依指示而匯款十萬元至甲○○之上
    開郵局帳戶內。
(二)、於九十六年十二月五日上午十時許，撥打電話予丙○○，先
    自稱為中華電信公司之客服人員，佯稱丙○○有申請000000
    0000號之行動電話門號，欠費一萬五千六百八十元未繳納云
    云，經丙○○表示並未申請該行動電話門號後，又有詐騙集
    團成員，自稱為「楊正憲」、「張國政」警察人員，佯稱丙○○個人資料遭盜用，涉及人頭帳戶及洗錢案件，須凍結帳
    戶以查明資金流向為由，要求丙○○匯款至國家監管帳戶云
    云，致丙○○陷於錯誤，即依照指示，於同日下午二時三十
    三分許，在高雄市鼓山區○○○路五一七號之彰化商業銀行
    博愛分行，依指示而以現金存款八十五萬元至甲○○之上開
    彰化商業銀行帳戶內。
(三)、於九十六年十二月六日下午五時三十一分許，撥打電話予丁○○，佯稱丁○○於東森網路購物時，匯款操作錯誤為由，
    要求丁○○至ATM依指示更正云云，致丁○○陷於錯誤，即
    依照指示，於同日晚上八時五十分許，至宜蘭縣宜蘭市○○
    街二之一號之宜蘭西後街郵局，依指示操作ATM而匯款四千
    零十七元至甲○○之上開合作金庫銀行帳戶內。
(四)、於九十六年十二月六日下午五時五十四分許，撥打電話予戊○○，自稱為「東森購物員工」，佯稱戊○○在東森網路購
    物之款項有誤，需以銀行轉帳方式重新處理云云，致戊○○
    陷於錯誤，依照指示操作ATM，因而匯款二萬九千九百八十
    九元至甲○○之上開合作金庫銀行帳戶內。
(五)、於九十六年十二月六日晚上六時三十分許，撥打電話予庚○○，佯稱庚○○於東森網路購物之設定錯誤，會變成分期付
    款為由，要求庚○○至ATM依指示更正云云，致庚○○陷於
    錯誤，即依照指示，於同日晚上七時一分許，依指示操作
    ATM而匯款二萬九千九百八十三元至甲○○之上開合作金庫
    銀行帳戶內。
(六)、於九十六年十二月六日晚上八時二十分許，撥打電話予乙○○，自稱為「東森購物員工」，佯稱乙○○在東森網路購物
    之設定錯誤，會變成分期付款為由，並將聯絡一郵局員工與
    其聯繫，嗣即有一自稱郵局襄理之人撥打電話予乙○○，佯
    稱要幫乙○○取消分期付款，並要求乙○○至ATM依指示更
    正云云，致乙○○陷於錯誤，依照指示操作ATM，因而匯款
    二萬九千九百八十六元至甲○○之上開合作金庫銀行帳戶內
    ；復依指示匯款一千元、九萬九千元至鄧富政（另由檢察官
    偵查中）所申請之渣國際商業銀行北苗分行帳戶內。
    嗣經己○○、丙○○、丁○○、庚○○、戊○○、乙○○察
    覺有異，報警處理而循線查獲上情。
    理    由
一、認定犯罪事實所憑之證據及理由
(一)、被告甲○○於本院審理時之自白。
(二)、被害人丙○○、庚○○於警詢及偵查中之證述；被害人己○○、丁○○、戊○○、乙○○於警詢之證述。
(三)、被害人己○○提出之郵政國內匯款執據影本一份、被害人丙○○提出之彰化銀行存款憑款一份、被害人庚○○提出之彰
    化銀行自動櫃員機交易明細表影本一份、被害人乙○○提出
    之郵政自動櫃員機交易明細表影本一份、被害人戊○○提出
    之郵政自動櫃員機交易明細表影本一份、被害人丁○○提出
    之郵政自動櫃員機交易明細表影本一份、被告上開郵局帳戶
    之開戶資料及客戶歷史交易清單影本各一份、被告上開彰化
    銀行太平分行帳戶之開戶資料及交易明細影本各一份、被告
    上開合作金庫銀行帳戶之開戶資料及交易明細各一份。
(四)、按刑法上之故意，分為直接故意（確定故意）與間接故意（
    不確定故意），「行為人對於構成犯罪之事實，明知並有意
    使其發生者」為直接故意；「行為人對於構成犯罪之事實，
    預見其發生而其發生並不違背其本意者」為間接故意。且幫
    助犯之成立，以行為人主觀上認識被幫助者正欲從事犯罪或
    係正在從事犯罪，且該犯罪有既遂之可能，而其行為足以幫
    助他人實現構成要件者，即具有幫助故意，並不以行為人確
    知被幫助者係犯何罪名為必要。而在金融機關開設帳戶，請
    領存摺、提款卡之事，係針對個人身分之社會信用而予資金
    流通，具有強烈之屬人性，且今日一般人至金融機關如銀行
    、郵局等開設帳戶並非難事，苟非供洗錢或犯罪等不法目的
    ，依一般社會經驗法則判斷，實無必要隱匿自己名義之帳戶
    ，而無故借用他人帳戶使用。況近來詐騙集團詐欺取財之犯
    罪類型層出不窮，該等犯罪，多數均係利用他人帳戶作為詐
    欺取財之出入帳戶，並經媒體廣為披載，被告為智慮成熟之
    人，縱使並不確知其交付帳戶對象犯罪行為之具體內容，然
    上開犯罪型態既為現今社會犯罪常態之一，對其帳戶至少將
    遭人作為詐欺取財犯行所得財物匯入及提領之工具使用，當
    為被告所可能預見，而該帳戶嗣確供他人犯罪之用，並不違
    背被告之本意，被告應具備幫助詐欺取財之不確定故意。
二、論罪科刑
(一)、查被告提供其所申請之前開銀行及郵局帳戶存摺、金融卡及
    密碼給詐欺集團成員使用，詐欺集團成員並持以向上開被害
    人詐欺取財，其係以幫助他人犯罪之意思，參與實施犯罪構
    成要件以外之行為，核屬詐欺取財罪之幫助犯。故核被告所
    為，係犯刑法第三十條第一項、第三百三十九條第一項之幫
    助詐欺取財罪。被告幫助他人實行犯罪，為幫助犯，應依刑
    法第三十條第二項之規定，按正犯之刑減輕之。被告一幫助
    行為，造成被害人己○○等六人遭詐欺取財，係一行為而觸
    犯數罪名，為想像競合犯，應依刑法第五十五條前段之規定
    從一情節較重者（即被害人丙○○被害部分）處斷。
(二)、被告幫助他人向被害人戊○○、乙○○詐欺取財之犯罪事實
    ，雖未據公訴人起訴，惟與已起訴之前開有罪部分有想像競
    合犯之裁判上一罪關係，為起訴效力所及，本院自得一併加
    以審理。
(三)、查被告曾於九十二年間因竊盜案件，經本院判處有期徒刑六
    月確定；復於九十三年間因竊盜案件，經本院判處有期徒刑
    一年二月確定，上開徒刑經接續執行後，於九十四年九月十
    五日縮刑期滿執行完畢，此有臺灣高等法院被告前案紀錄表
    及臺灣臺中地方法院檢察署刑案資料查註紀錄表在卷可參，
    其於前案有期徒刑執行完畢後，五年內故意再犯本件有期徒
    刑以上之罪，為累犯，應依刑法第四十七條第一項之規定加
    重其刑。並先加重後減輕其刑。
(四)、爰審酌被告犯罪之動機、目的、手段、其品行及智識程度、
    被害人共有六人，遭詐騙之金額達一百零四萬三千九百七十
    五元、被告尚未與被害人達成和解，及被告於犯後坦承犯行
    ，態度良好等一切情狀，量處如主文所示之刑，並諭知易科
    罰金之折算標準。
三、適用之法律
(一)、刑事訴訟法第二百七十三條之一第一項、第二百九十九條第
    一項前段。
(二)、刑法第三十條第一項、第二項、第三百三十九條第一項、第
    四十七條第一項、第五十五條前段、第四十一條第一項前段
    。刑法施行法第一條之一。
中    華    民    國    97    年     7    月    29    日
                    刑事第八庭  法  官  簡源希
上為正本係照原本作成。
如不服本判決，應於收送達後10日內向本院提出上訴書狀（應敘
述具體理由並附繕本）。
上訴書狀如未敘述理由，應於上訴期間屆滿後20日內補提理由書
於本院。
                                書記官  黃雅青
中    華    民    國    97    年     7    月    29    日
附錄論罪科刑法條：
刑法第339條第1項
意圖為自己或第三人不法之所有，以詐術使人將本人或第三人之
物交付者，處5年以下有期徒刑、拘役或科或併科1千元以下罰金
。


司法院資訊處製作；財團法人民間司法改革基金會備份。
